【裁判字號】    97,訴,1791
【裁判日期】    971225
【裁判案由】    搶奪
【裁判全文】
臺灣臺北地方法院刑事判決            97年度訴字第1791號
公  訴  人  台灣台北地方法院檢察署檢察官
被      告  甲○○
                    （
上列被告因搶奪案件，經檢察官提起公訴（97年度偵字第19966
號），本院判決如下：
    主  文
甲○○意圖為自己不法之所有，而搶奪他人之動產，未遂，累犯
，處有期徒刑陸月，如易科罰金，以新台幣壹仟元折算壹日。
    事  實
一、甲○○意圖為自己不法之所有，於民國97年9 月6 日11時53
    分許，尾隨乙○○進入台北市○○區○○街154 號寶島鐘錶
    行，於該店內出手搶奪乙○○所有之皮包，經乙○○反抗而
    未得手。甲○○見事機敗露欲離去時，為寶島鐘錶行人員許
    英信報警而當場查獲。
二、案經台北市政府警察局萬華分局報告台灣台北地方法院檢察
    署檢察官偵查起訴。
    理  由
一、按被告以外之人於審判外之言詞或書面陳述，除法律有規定
    者外，不得作為證據。被告以外之人於審判外之陳述，雖不
    符前4 條之規定，而經當事人於審判程序同意作為證據，法
    院審酌該言詞陳述或書面陳述作成時之情況，認為適當者，
    亦得為證據。當事人、代理人或辯護人於法院調查證據時，
    知有第159 條第1 項不得為證據之情形，而未於言詞辯論終
    結前聲明異議者，視為有前項之同意，刑事訴訟法第159 條
    第1項 、第159 條之5 分別定有明文。證人乙○○、許英信
    於警詢中之陳述，雖屬被告以外之人於審判外之言詞陳述，
    然因被告未於言詞辯論終結前聲明異議，本院復審酌該言詞
    陳述係由證人出於自由意識所為，並無非法取證之情況，依
    刑事訴訟法第159 條之5 之規定，認上開證人於警詢之陳述
    ，得採為認定本件犯罪事實所憑之證據，合先敘明。
二、訊據被告甲○○固坦承於上開時間進入寶島鐘錶行之事實，
    惟矢口否認有何搶奪之犯行，辯稱：當時有人推伊，讓伊靠
    到被害人身邊云云。然查，證人乙○○於本院審理時證述：
    「我先進錶店，跟店員詢問換錶帶的事情，被告跟著我進來
    ，在我身邊徘迴多次，他想要繞到我身後，我發現以後就開
    始閃，後來他有一次繞到我身後，想要開我的皮包，被我拉
    住，後來他就走出店外，又走回來，很多次，走了幾次以後
    ，我閃到錶櫃裡面，我想要打電話跟我爸爸講，後來他就拉
    我皮包，我就跟他拉扯，後來我就拿手機打他的手，他一直
    都沒有放，我就大喊我要報警，他就放手，後來我就閃到錶
    店最裡面修錶師傅的身後，之後我爸爸就來了。」等語明確
    （本院97年12月18日審判筆錄），核與其於警詢時之證述及
    證人即寶島鐘錶行人員許英信之證述相符。此外，復有查獲
    照片4 紙附卷可參。本件事證明確，被告犯行洵堪認定。
三、另查被告於本院所為陳述均有條理，精神狀態穩定，而被告
    於警詢時供稱：「因我肚子餓，所以才會搶她的皮包。當時
    沒有喝酒。精神狀況不是很好。」（97年9 月6 日警詢筆錄
    ，97年度偵字第19966 號卷），嗣於偵查中供稱：「（為何
    選乙○○為目標要搶奪她的東西？）我肚子餓。（你從何處
    開始跟著被害人？）（沉默）從萬華那邊的捷運站開始。（
    你在店門口是否就已經要搶被害人很多次了？）我是在店內
    拉她的皮包。（你在店內跟被害人拉扯多久？）沒有幾分鐘
    。（是否有搶到皮包？）沒有搶到，只是拉而已。拉扯時被
    店內的人叫人來抓我。」（97年9 月6 日偵查筆錄，97年度
    偵字第19966 號卷第50頁），且於本院接押訊問時陳稱：「
    我承認有搶奪乙○○的皮包。（為何6 月份出監後於9 月份
    又再搶奪被害人皮包？）可能因為沒有錢。」（本院97年6
    月23日訊問筆錄），其陳述均屬一貫，且對於事發經過記憶
    清晰，再證人乙○○於警詢時證稱：「我只覺得他當時動作
    很俐落，沒有精神異常狀況。」等語（97年9 月6 日警詢筆
    錄，97 年 度偵字第19966 號卷），是本院認被告行為時，
    精神狀態正常，並無辨識能力欠缺或顯著減低之情形，附此
    敘明。
四、核被告所為，係犯刑法第325 條第3 項、第1 項之搶奪未遂
    罪。被告雖已著手搶奪行為之實施，惟未得手，其犯罪尚屬
    未遂，爰依刑法第25條第2 項之規定，按既遂犯之刑度減輕
    其刑。被告前於96年間，因搶奪案件，經台灣台中地方法院
    以96年度訴字第3056號判決判處有期徒刑10月確定，於96年
    6 月16日期滿執行完畢，有台灣高等法院被告前案紀錄表在
    卷可按，其受有期徒刑之執行完畢後，5 年以內故意再犯本
    件有期徒刑以上之罪，為累犯，依刑法第47條第1 項之規定
    加重其刑，並依法先加後減之。爰審酌被告於96年6 月16日
    出獄後未久，即再次觸犯搶奪罪，於本院審理時矢口否認犯
    行，並無悔意等一切情狀，量處如主文所示之刑，並諭知易
    科罰金之折算標準。
五、檢察官另以對被告單純施以刑罰難收矯正之效，請求諭知強
    制工作等語，惟按有犯罪之習慣或因遊蕩或懶惰成習而犯罪
    者，於刑之執行前，令入勞動場所，強制工作，刑法第90條
    第1 項定有明文。查被告前雖因搶奪案件經判刑確定入監服
    刑，惟尚難憑此遽認被告已有犯罪之習慣或因游蕩或懶惰成
    習而犯罪，爰不另為強制工作之諭知，附此敘明。
據上論斷，依刑事訴訟法第299 條第1 項前段，刑法第325 條第
1 項、第3 項、第25條第1 項、第2 項、第47條第1 項、第41條
第1 項前段，判決如主文。
本案經檢察官楊冀華到庭執行職務
中    華    民    國    97    年    12    月    25    日
                  刑事第七庭  審判長法官  高偉文
                              法      官  孫萍萍
                              法      官  林欣苑
上正本證明與原本無異。
如不服本判決應於收受送達後10日內向本院提出上訴書狀，並應
敘述具體理由；其未敘述上訴理由者，應於上訴期間屆滿後20日
內向本院補提理由書（均須按他造當事人之人數附繕本）「切勿
逕送上級法院」。告訴人或被害人如對於本判決不服者，應具備
理由請求檢察官上訴，其上訴期間之計算係以檢察官收受判決正
本之日期為準。
                              書  記  官  劉英芬
中    華    民    國    97    年    12    月    26    日
附錄所犯法條
中華民國刑法第325條
（普通搶奪罪）
意圖為自己或第三人不法之所有，而搶奪他人之動產者，處 6 月
以上 5 年以下有期徒刑。
因而致人於死者，處無期徒刑或 7 年以上有期徒刑，致重傷者，
處 3 年以上 10 年以下有期徒刑。
第 1 項之未遂犯罰之。


司法院資訊處製作；財團法人民間司法改革基金會備份。
